臺灣高等法院臺南分院刑事判決　　　　　　　　九十三年度上訴字第三五號　Ａ
　　　上　訴　人
　　　即　被　告　甲　○　○
　　　選任辯護人　黃　紹　文　律師
　　　上　訴　人
　　　即　被　告　丁　○　○
　　　指定辯護人　本院公設辯護人　乙　○　○
右上訴人因毒品案件，不服中華民國九十三年三月十七日台灣台南地方法院九十二年
度訴字第一一○一號第一審判決（起訴案號：台灣台南地方法院檢察署九十二年度偵
字第二二一九號），提起上訴，本院判決如左：
      主      文
原判決撤銷。
甲○○、丁○○共同連續販賣第一級毒品，各處有期徒刑柒年拾月；販賣毒品所得新
台幣玖萬元沒收之，如全部或一部不能沒收，以其財產抵償之；行動電話0000000000
號、0000000000號，均沒收之，如全部或一部不能沒收，追徵其價額。
      事      實
一、販賣給「許晉育、王麗絲」部分：
    甲○○（綽號粉鳥）、閰太仁（綽號牛王）與王永德（綽號鰻仔，通緝中）三人
    ，共同基於販賣第一級毒品海洛因概括犯意，並以三人所有0000000000號行動電
    話（未扣案），作為對外販毒聯絡工具，自九十一年五月至八月，連續於附表一
    所示時地，每次以新台幣（下同）三千元、九千元不等價格，販賣毒品海洛因，
    給「許晉育、王麗絲」夫妻，廿次，販毒所得七萬二千元（以二十次計，九千元
    有二次，共一萬八千元；三千元有十八次，共五萬四千元，合計販毒所得七萬二
    千元）。
二、販賣給「錢萬芳」部分：
    甲○○、閰太仁與王永德三人，又承前販賣第一級毒品概括犯意，於九十一年八
    月間某日，在台南市○○路○段三五七號健恩診所，由甲○○出面，以八千元價
    格，販賣毒品海洛因一次，給女友「錢萬芳」吸用，販毒所得八千元。
三、販賣給「高浚譯、林思妤」部分：
    甲○○、閰太仁與王永德三人，又承前揭販賣第一級毒品概括犯意，自九十一年
    七月至九月，連續於附表二所示時地，以丁○○所有0000000000號行動電話（未
    扣案），作為對外販毒聯絡工具，由閰太仁與王永德出面，每次以三千元價格，
    販賣第一級毒品海洛因，給「高浚譯（即高崑聖）及林思妤」三次，販毒所得九
    千元。
四、販賣給「李宗倚」部分：
    甲○○、閰太仁與王永德三人，又承前販賣第一級毒品概括犯意，於九十一年八
    月八日，以上開0000000000號行動電話（未扣案），與李宗倚使用0000000000號
    行動電話聯繫後，由閰太仁出面，在台南市安南區「本淵寮廟後」，以一千元價
    格，販賣毒品海洛因給「李宗倚」一次，販毒所得一千元。嗣經檢察官偵辦，以
    黃美雲（由檢察官另行起訴）為首販毒集團，而循線查悉上情。
五、案經台南市警察局報請台灣台南地方法院檢察署檢察官偵查起訴。
    理  由
一、訊據上訴人即被告甲○○、丁○○，供承渠等綽號依序為「粉鳥」及「牛王」，
    然均否認有販賣毒品犯行，甲○○辯稱：伊確曾向黃美雲買毒品，然未曾販賣，
    亦未曾賣毒品給錢萬芳，因其與丙○○、許晉育合資，由伊向黃美雲購買，許晉
    育因不滿伊所購海洛因，品質不好，二人曾發生不愉快，許晉育始挾怨報復云云
    。丁○○辯稱：伊曾與許晉育、王麗絲一起出錢，向黃美雲購買毒品，然未販賣
    毒品給他們，伊不認識李宗倚，如何能賣毒品給他云云。惟查：
  (一)【販賣給「許晉育、王麗絲」部分】：
    經查，被告甲○○於偵查中原供稱：不認識證人許晉育云云（詳偵查卷七六頁）
    ，嗣於原審審理時改稱：我只認識他們，但沒與他們一起買毒品云云（詳原審卷
    五一頁）；嗣在原審又改稱：其係與丙○○、許晉育一起向黃美雲合買毒品云云
    （詳原審卷二六一頁）。至被告丁○○於偵查中供稱，伊不認識甲○○云云（詳
    偵查卷一八五頁背面），其後於原審則供稱：伊是自己出錢，與許晉育共同向黃
    美雲購買來吸食云云（詳原審卷二六四頁）。由上供述可知，被告甲○○、丁○
    ○對曾交付毒品與許晉育，以及曾向許晉育收取買賣毒品價金等情，均不爭執，
    僅爭執是伊係與許晉育合買云云。依此，本件該部分所應審究者，為被告甲○○
    、丁○○，是否確與證人許晉育合資購買毒品？
  (1)查證人許晉育於警訊一開始即供稱：剛開始是朋友綽號「開喜」男子，帶我前去
    向綽號「粉鳥（指甲○○）」男子購買海洛因，我知道「粉鳥」聯絡電話後，我
    就自己與他聯絡，而購買毒品，持續好幾個月，直到他出事後，就無聯絡等語（
    按甲○○於九十一年九月九日入監勒戒，詳本院上訴卷卅頁）；在交易過程後半
    時間，約一二個月，「粉鳥」就未再出面，即由「牛王、鰻仔」二男子，負責與
    我交易，我有打0000000000號與他們聯絡，電話均是「牛王或鰻仔」接聽；我與
    「粉鳥」交易，均在東西向快速道路安南區段旁某家「加油站邊」，每次不一定
    ，有一小包三千元，五分毒品九千元不等，在加油站那邊交易，有六至七次；我
    向「牛王、鰻仔」購買時，有約在台南市安南區○○○○○道路，要往麻豆，海
    寮地段十字路口某家診所，診所對面巷道內有間小廟，在台南市○○路往西港方
    向「中崙加油站」旁，均買五分毒品九千元，有時也買三千元一小包，在交易一
    二個月內，我與「牛王、鰻仔」交易有廿次；我均駕駛我的ＴＤ─○一八○號小
    客車前往，有時載我太太王麗絲，一同前往；他們前往交易時，有時騎機車，「
    牛王、鰻仔」有時駕駛一部白色喜美小客車，「粉鳥」均駕駛一部紅色小客車，
    但車牌我不知幾號；後來於九十一年八月廿二日下午五時卅五分許，我與「牛王
    、鰻仔」交易毒品，約在台南縣安定鄉中崙加油站旁，我因找不到地點，後來經
    「牛王、鰻仔」告訴我，他們是在一家地下酒家對面，始達成交易等語（詳警卷
    卅五至卅六頁），核與證人許晉育妻子即王麗絲於警訊供稱：我有與我先生許晉
    育，一同去安南區○○○○○道路旁某加油站，台南縣海寮段一間加油站，海寮
    加油站旁有條巷道進去，有間廟宇等地我均有去，許育晉是向綽號「粉鳥、牛王
    、鰻仔」三人，購買海洛因等語（詳警卷卅八頁背面），互核相符。
  (2)又證人許晉育，就向被告甲○○、丁○○購買毒品時間、地點、金額、次數，以
    及所使用交通工具，均能明確指出，倘無其事，實難指訴如此明確。且證人許晉
    育、王麗絲在原審於接受交互詰問時，亦為相同供述（詳原審卷一○四至一二七
    頁），更足認定證人許晉育、王麗絲上開警訊指訴，並非虛佞。況本件依檢察官
    調閱證人許晉育所稱，其向甲○○、丁○○購買毒品時，渠等間所使用行動電話
    0000000000號之通聯紀錄，在案發時段，被告甲○○、丁○○確與證人許晉育家
    中00-0000000號電話，二者間，確實有多次電話聯絡，有電話通聯紀錄在卷可憑
    （詳偵查卷一四七至一五一頁背面）。又於檢察官原本偵辦，以黃美雲為首販毒
    集團，而依法監聽0000000000號行動電話時，發現由黃美雲撥打「鰻仔」所使用
    0000000000號行動電話，電話內容，正是證人許晉育，因找不到地點，始透過黃
    美雲，向「鰻仔」聯絡後，而達成交易，有台南市警察局刑警隊偵辦毒品案電話
    譯文表在卷可憑（詳警卷六二頁）。足徵證人許晉育、王麗絲於警訊供稱，伊等
    是向被告甲○○、丁○○購買毒品海洛因等情屬實。至於被告販毒給許晉育夫妻
    次數，依檢察官起訴書所載，認有二、三十次云云。然起訴書所載，核證人許晉
    育於九十一年十月廿三日初次警訊所供，其在一二個月內，與「牛仔、鰻仔」等
    ，進行毒品交易，有廿次之多等語（詳警卷三五頁背面），顯不相符。本院認證
    人許晉育於案發時，在警訊所供，距其與被告在九十一年五至八月交易時間最接
    近，證人許晉育所供交易有二十次，應最為真實，應堪採信。檢察官起訴書所載
    ，有三十次之多次，尚非有據。
  (3)至證人丙○○於本院固然供稱：其與甲○○、許晉育，有一起合買過毒品，先由
    甲○○與販毒者交涉，約定在西港大橋下，一次買毒三、五千元，有時沒錢，一
    人出一千元，交付金錢給甲○○，我們在西港大橋下等，拿到毒品後，由甲○○
    分成三份，我們用吸管撥進夾鏈袋，袋子是我自己帶去，吸管亦是我自己帶去云
    云（詳本院卷一五五至一六○頁）。然被告甲○○於本院則供稱：袋子是由我帶
    去，吸管亦由我帶去云云（詳本院卷一六一頁）。渠等二人，就購買毒品時，所
    用袋子及吸管係何人準備，彼此供述，相互矛盾。是證人丙○○上開證詞，自難
    信為真實。再者，倘若被告甲○○確與證人許晉育合買毒品為真。何以被告甲○
    ○於偵查中竟供稱，伊不認識許晉育云云。嗣經原審審理時始又改稱：伊認識許
    晉育，但未與其合買毒品云云。未幾，被告甲○○於原審又再改稱：伊與證人丙
    ○○、許晉育有一起合買毒品云云。被告甲○○先後於偵審中供述，前後不一。
    凡此，顯見被告甲○○於審訊過程中，係因發覺事證，對其不利，為圖脫罪，始
    臨訟杜撰上開與證人許晉育、丙○○合資購買毒品一情。故證人丙○○所為證詞
    ，顯係基於人情，為被告甲○○脫罪，始有上開迴護之詞，其所為證詞，應不可
    採。故被告甲○○、丁○○辯稱，渠等係與證人許晉育夫妻合買毒品云云，顯為
    卸責之詞，難以採信。
  (二)【販賣海洛因給「錢萬芳」部分】：
  (1)證人錢萬芳於偵查中供稱：曾向甲○○買過毒品一次，海洛因八千元，地點在健
    恩診所，於九十一年八月中；另外還曾拿過二、三次，是沒有錢的，原本是要向
    甲○○買，但他都沒拿錢，地點在健恩診所，時間亦是九十一年八月中；我與甲
    ○○係在九十一年八月間，於健恩診所認識，當時甲○○過來對我說，他有管道
    可拿到毒品，其後他就追求我，我才成為他的女友等語（詳偵查卷九四頁背面）
    ，嗣後證人錢萬芳於原審，亦作相同供述（詳原審卷一二九至一三二頁）。
  (2)參酌證人錢萬芳與被告甲○○，曾為男女朋友，交往時間為九十一年八月間，約
    二個星期等情，為被告甲○○供承。被告甲○○倘無販毒，證人錢萬芳應不會無
    端於偵審中，一再指訴被告甲○○有販毒情事！又觀諸被告甲○○與黃美雲二人
    ，於九十一年八月廿四日二人通話記錄：「Ａ美雲」：人說你帶妻仔，去公司都
    倒很多去用。「Ｂ粉鳥」：怎麼這樣說，不如大家分呼清楚。「Ａ美雲」：貨回
    來了啦，要拿一些去讓你試，你麻將打完，我拿去寄在公司就好。「Ｂ粉鳥」：
    好啦。「Ａ美雲」：人家說你昨天去拿很多的量，二次就用完了。「Ｂ粉鳥」：
    本來就二次，不然要分成幾次，我倒我的東西不可以嗎！說這樣。「Ａ美雲」：
    人家說你可能倒去給妻仔用等語（詳警卷六五頁），核與被告甲○○、證人錢萬
    芳交往時間，及交往時甲○○曾無償提供毒品數次給錢萬芳吸食等情，大致相符
    ，足認證人錢萬芳證詞，堪認屬實。
  (3)又本件被告甲○○雖僅向證人錢萬芳收取一次毒品價金，另多次無償提供毒品給
    證人錢萬芳吸用，但此並無解於被告甲○○有負責販賣毒品給證人錢萬芳犯行。
    故被告甲○○負責販賣毒品給證人錢萬芳犯行，應堪認定。
  (三)【販賣海洛因給「高浚譯、林思妤」部分】：
  (1)查證人高崑聖及林思妤，業經原審傳拘無著，顯有所在不明情形。嗣經原審傳訊
    製作本件證人高崑聖、林思妤筆錄之警員邱黃惠山、曾仲玫二人到場。經該二位
    警員於原審證稱，渠等對高崑聖、林思妤所製作筆錄過程，並無違法情事在卷，
    依刑事訴訟法第一百五十九條之三第三款規定，本院認證人高崑聖及林思妤二人
    於警訊供述，顯係證明犯罪事實存否之重要依據，自得為證據，合先敘明。
  (2)次查被告丁○○於本院審理時，對於有交付毒品給證人高崑聖二、三次，及有向
    證人高崑聖收取買賣毒品價金，以及0000000000號行動電話，為其在使用等情，
    均坦承不諱。然辯稱：毒品係證人高崑聖託伊，向黃美雲購買毒品云云。惟查：
  證人高崑聖於警訊已供稱：毒品我均託丁○○買的，每次我均買一小包三千元，
    錢均是我交給丁○○，也曾託「鰻仔（指王永德）」購買，我都前往安南區十二
    佃海龍王釣蟹場拿毒品，他們住進我房子後，我也一樣託他們購買，他們在拿毒
    品很快，幾分鐘就有了，我向丁○○、「鰻仔（指王永德）」購買毒品次數，已
    經不好算了；後來他們住在我住處，約一至二個月時間，此段期間，他們並未提
    供海洛因，給我與林思妤注射，僅賣給我們較便宜而已，當我知道他們販毒時，
    我就不讓他們住了；在他們還沒住進我住處時，我均持林思妤所使用0000000000
    號行動電話，撥0000000000號行動電話，給丁○○，還有一支電話，我已經忘記
    了，我去打時，如不是丁○○接的，就是「鰻仔」接的，他們在住進我家後，我
    就直接到樓下，託他們購買毒品了等情（詳警卷卅頁背面至卅一頁背面），核與
    證人林思妤於警訊供稱：毒品在九十一年七月初，剛開始是向高崑聖朋友綽號「
    牛王（指丁○○）」購得，後來七月底，綽號「牛王（指丁○○）」也搬來台南
    市○○街○段二○○巷七號住處，與我、高崑聖同住，此後我們購買毒品就更方
    便了等語（詳警卷卅二頁背面），證人高崑聖與林思妤所供，互核相符。此外，
    更有被告丁○○使用0000000000號行動電話，與證人林思妤所使用0000000000號
    行動電話，於案發時段之通聯紀錄在卷可稽（詳偵查卷一四一至一四二頁）。且
    被告丁○○於原審亦供承，伊確實有與證人高崑聖、林思妤有一同居住等情（詳
    原審卷五一頁）。凡此各情，足徵證人高崑聖、林思妤，確係直接向被告丁○○
    交易毒品無訛。
  此外，參酌偵辦本案警員黃惠山於原審供稱：由九十一年八月廿四日晚上十時廿
    七分監聽錄音，其中「志強」即是高崑聖，是他親口告訴我的，因我抓過他二次
    ，購毒經過，如警訊筆錄所載，後來抓到王永德，即是高崑聖帶我們去的；我們
    一開始搜索，是用綽號、地點是長和街，我們到長和街時，只有高崑聖在，後來
    高崑聖才跟我們講王永德住處，我才另外再聲請搜索票去搜索等語（詳原審卷一
    九九頁），證諸證人高崑聖在警訊時，主動提供丁○○可能出入地點等情（詳警
    卷卅一頁背面），以及本案偵辦時，原係偵辦以黃美雲為首販毒集團，在偵辦當
    時，尚不知該集團綽號「鰻仔」者，即為王永德，亦不知王永德藏身住處，係經
    證人高崑聖主動提供線索，警方始能於九十一年十月廿三日，聲請搜索台南市○
    ○街三三七號王永德住處等情（詳警卷一○六頁）。凡此，參酌以觀，足見證人
    高崑聖與林思妤於警訊供述，應屬可信。依此，被告丁○○與王永德販賣海洛因
    ，給高崑聖、林思妤犯行，亦堪認定。被告丁○○辯稱：其係自己出錢，與證人
    高崑聖，一起向黃美雲購買毒品云云，顯係卸責之詞，委無足採。
  至被告二人，究販賣多少次毒品，給證人高浚譯、林思妤？依被告丁○○於本院
    供稱，0000000000號行動電話，係伊所有，伊僅交付二、三次毒品給高崑聖等語
    （詳本院卷七一頁）。又依被告丁○○使用0000000000號行動電話，與證人林思
    妤所使用0000000000號行動電話之通聯紀錄觀之，於九十一年九月四日下午六時
    十九分至七時三分，曾通話四次，又於九十一年九月十五日下午六時二十九分，
    通話一次等情（詳偵查卷一四一至一四二頁）。依上開通聯紀錄顯示，丁○○與
    高崑聖間之電話聯絡，共有二日，即九十一年九月四日、十五日，故彼等交易次
    數，以通聯紀錄觀之，被告丁○○供稱，其交付毒品，給高崑聖有二、三次，應
    屬可信。而證人林思妤於警訊供稱：毒品在九十一年七月初，剛開始是向高崑聖
    朋友綽號「牛王（指丁○○）」購得，後來七月底，綽號「牛王（指丁○○）」
    也搬來台南市○○街○段二○○巷七號住處，與我、高崑聖同住，此後我們購買
    毒品就更方便了等語（詳警卷卅二頁背面）。是足見證人高崑聖於九十一年七月
    間，即已有向被告購買毒品。然九十一年七月至八月間，卷內既無其他證據，足
    以認證人高崑聖向被告購買毒品次數，僅能認定曾有進行一次毒品交易。加上被
    告使用0000000000號行動電話，於九十一年九月間，有二日通話紀錄（雖九十一
    年九月四日，當日電話聯絡有四次，但時間均集中在當日下午六時十九分至七時
    三分止，應係只為一次交易所為聯絡）。依通聯絡紀錄顯示，電話聯絡既只有二
    日，則被告於九十一年九月間，販毒給高崑聖次數，應有二次。是綜合計算，被
    告販毒給證人高崑聖、林思妤部分，本院依卷存證據認定，應有三次毒品交易，
    此交易次數，亦與被告丁○○所供，其交付毒品，給高崑聖有二、三次相吻合。
  (四)【販賣毒品給「李宗倚」部分】：
  (1)證人李宗倚於警訊先供稱：在五月底，有次向綽號「牛仔（指丁○○）」買一千
    元一小包海洛因吸用，後來即去健恩診所陸續戒毒；經我指認照片，丁○○即為
    「牛仔」無誤；我在健恩診所戒毒時，有遇到「小芳」女子（經指認「小芳」即
    為錢萬芳），她說她男友綽號「鳥仔」有辦法，她我拿我的行動電話0000000000
    ，在健恩診所處，打給她男友「鳥仔」，聯絡後；「鳥仔」有回電，當天我在健
    恩診所旁，有見過「小芳」男友，就是甲○○無誤等語（詳警卷四一頁背面至四
    二頁）；核與證人李宗倚於偵查中供稱：我拜託朋友，向綽號「牛仔」買過毒品
    ，「牛仔」拿海洛因出來，在九十一年八、九月間，他在「本淵寮廟」交給我，
    買一千元，錢是我朋友交給他的，又行動電話0000000000號，確實是我在使用無
    誤等語相符（詳偵查卷九五頁背面至九六頁）。
  (2)至證人李宗倚在原審雖傳拘無著，且所供購買毒品時間，亦有出入。但證人李宗
    倚於警偵訊時已供稱，伊曾向丁○○購買海洛因等情。又經檢察官調取被告丁○
    ○、甲○○與人交易毒品所使用0000000000號行動電話之通聯絡記錄（詳上揭(一)
    證人許晉育供述），發現在九十一年八月八日，丁○○所有前揭行動電話，確實
    有證人李宗倚所有0000000000號行動電話之通聯紀錄（詳偵查卷一四七頁）。故
    應可確認，證人李宗倚於偵查中供稱，其於九十一年八月間，曾向丁○○購買毒
    品一次等情，係屬真實。被告丁○○負責販賣海洛因給李宗倚犯行，亦可認定。
  (五)【被告甲○○、丁○○有營利行為】
    查近年來，政府鑑於毒品氾濫，危害國民身心健康甚鉅，而大力查緝販賣海洛因
    毒品，且制定重罰，期有效遏止毒品流竄，以免危害國人身心健康，其中利害輕
    重，被告甲○○、丁○○等，應知悉甚稔，倘非為貪圖暴利，理應無挺而走險可
    能，雖本件未能查扣被告持有毒品數量。然參酌被告二人，與以黃美雲為首販毒
    集團間之電話監聽記錄觀之：
  (1)於九十一年五月十日至九十一年五月十四日止之通話內容：Ａ美雲：「五仔」被
抓了，你知道嗎？Ｂ粉鳥：不知。Ａ美雲：前天被抓的，搜到四十幾包，住在魚
    塭，好在是第三分局抓的，我去處理後，只移送吃的而已，不然會死的很難看；
    「敏蟲」也被抓了，你知道嗎？Ｂ粉鳥：知道。Ａ美雲：你也剛關出來。Ｂ粉鳥
    ：對。Ａ美雲：我沒空，生意正好。Ｂ粉鳥：或是我去找你弟「ㄜ仔」談。Ａ美
    雲：你打給他，談的不滿意，再與我談，因為他今天才剛開始而已。Ｂ粉鳥：我
    是怕你拜託的事會辦不好。Ａ美雲：萬事起頭難，你們有什麼不夠都可向我說，
    有什麼需要的，一天需要多少費用，多少量都可跟我講，對外一律都不可說東西
    是我的，如果沒有地方住，我市內有一間套房可讓你們住。你有手機嗎？Ｂ粉鳥
    ：沒。Ａ美雲：我再用一支給你等語（詳警卷四七頁）。前揭對話內容，雖未明
    確表明，黃美雲與甲○○談及毒品，然自對話內容有「被抓的搜到四十幾包」、
    「好在是第三分局抓的」、「只移送吃的」等語，以常人經驗應可判斷，對話者
    所談者係為「毒品」甚明。由此可知，以黃美雲為為首販毒集團，係吸收甲○○
    擔任該集團「下游」。參酌被告甲○○於九十一年三月廿九日，進入台南看守所
    附勒戒所執行，於九十一年四月十七日出監，有甲○○前案紀錄表在卷可憑（詳
    本院卷卅頁），亦核與上揭通話內容，黃美雲供述甲○○剛關出來等情相符。
  (2)又黃美雲曾為被告甲○○租屋，為被告甲○○所供承（詳警卷一頁背面），並有
    房屋租賃契約書在卷可按（詳警卷一一九至一廿頁）；另被告甲○○與黃美雲使
    用0000000000行動電話聯絡（詳警卷五三頁），並非甲○○以自己名義申辦，有
    該行動電話之雙向通聯資料查詢表在卷可佐（詳警卷一一四頁），足徵被告甲○
    ○自九十一年五月間，即擔任黃美雲販毒集團「下游」，販賣毒品牟利。
  (3)再者，於九十一年八月廿日通話內容顯示：黃美雲有打電話，給張育鳳（按張育
    鳳係黃美雲兒子曾育峰女友），要張育鳳送貨給被告甲○○，地點在租屋處五樓
    等語（詳警卷五六頁），核與證人張育鳳於警訊供承，其有為黃美雲送毒品，給
    下游毒販，共計有綽號「粉鳥、牛王、鰻仔」等人，毒品係用檳榔盒裝等情相符
    （詳警卷廿八頁背面至廿九頁）。而被告甲○○租屋地點，係在台南市○○路七
    五五號五樓之四、之五，確實為五樓存在。另於九十一年八月廿五日通話內容顯
    示：黃美雲打電話，給甲○○，表示會叫兒子曾育峰，送毒品至開元寺，給甲○
    ○，旋黃美雲即打電話給其子曾育峰，要曾育峰將毒品，裝入檳榔盒，帶至開元
    寺，轉交甲○○等語（詳警卷六八頁），核與證人曾育峰於警訊供承，其有為黃
    美雲交付毒品，給下游毒販，有綽號「粉鳥」甲○○及綽號「牛王」丁○○，交
    付地點，為開元寺等語相符（詳警卷廿三頁背面）。凡此，在在足以證明，被告
    甲○○、丁○○，並非單純僅向黃美雲買毒品，以供自己吸食而已，其二人乃係
    向黃美雲「進貨」，再以之供渠等販賣毒品牟利。
  (4)又參酌九十一年八月八日至九十一年八月廿九日止，以黃美雲為首販毒集團電話
    監聽內容，無非是黃美雲與甲○○、丁○○談及毒品補貨、交易金額及拆帳，及
    甲○○口中「公司」（即以甲○○為主的小組），獲利金額如甲○○部分，已賺
    得一、二百萬元，丁○○及王永德已能存款四、五十萬元等情，有上開電話監聽
    譯文在卷可稽（詳警卷五一至七三頁），核與共犯黃美雲於警訊供稱：甲○○、
    丁○○與王永德，三人均在一起，他們會派人來與我交易，我也常送海洛因，去
    他們暫住地方，與他們交易等語相符（詳警卷十八頁背面）。復參酌證人許晉育
    證稱：我知道「粉鳥」電話後，我就自己與他聯絡購買毒品，在交易過程後半時
    間，約一、二個月，「粉鳥」即未出面，而由「牛仔、鰻仔」二男子，負責與我
    交易，販毒給我；我有打過一支0000000000號行動電話，與他們聯絡，電話均是
    「牛仔或鰻仔」在接聽；我均打同一支電話，先是「粉鳥」來交易，後來才是另
    外二人等語（詳警卷卅五頁及背面，偵查卷一二五頁背面，原審卷一一六至一一
    七頁）；以及證人王麗絲於原審亦證稱：剛開始均是，找甲○○即綽號「粉鳥」
    ，後來才換「牛仔、鰻仔」等語（詳原審卷一二○頁），足徵被告甲○○與丁○
    ○（綽號牛王）及王永德（綽號鰻仔），有共同販賣毒品牟利，應屬無疑。
  (5)又依前所述，被告甲○○與黃美雲之電話通聯絡紀錄，係自九十一年五月十日至
    九十一年五月十四日止，且甲○○係於九十一年四月十七日，始經勒戒完畢出監
    。以被告甲○○出監時間，係在九十一年四月十七日，以及甲○○與黃美雲間之
    電話通聯紀錄，係始於九十一年五月十日起。依此卷證資料觀之，被告甲○○、
    丁○○、王永德三人，販毒給證人「許晉育、王麗絲」夫妻，應係起自九十一年
    五月起，起訴書認自九十一年四月間起，即開始販毒，尚非有據。
  (六)綜上各情，參互印證，被告辯稱，渠等二人無販賣毒品犯行，純屬卸責之詞，不
    足採信。本件被告販毒犯行，事證明確，均堪認定。
二、按海洛因係第一級毒品，毒品危害防制條例第二條第二項第一款所明定。被告二
    人販賣第一級毒品行為，均係犯同條例第四條第一項販賣第一級毒品罪。被告二
    人與王永德，就上開販毒犯行，彼此間，有犯意聯絡及行為分擔，應論以共同正
    犯。又被告二人，先後多次販毒犯行，均時間緊接，所犯構成要件相同罪名，顯
    均係基於概括犯意反覆為之，為連續犯，應依刑法第五十六條規定，皆論以一罪
    。惟被告所犯上開販毒罪名，法定刑為死刑、無期徒刑，依法不得加重，故均不
    加重其刑。至被告二人非法持有毒品低度行為，應為渠等販賣毒品行為所吸收，
    均不另論。又被告二人，依前論述，僅係販賣毒品大盤「下游」，所販賣數量，
    並非鉅大，如量處法定最低刑無期徒刑，本院認仍嫌過重，被告所為，在客觀上
    顯足以引起一般人同情，爰依刑法第五十九條規定，均減輕其刑。
三、原審以被告罪證明確，因予論罪科刑，固非無見。惟查：(一)被告販賣毒品給證人
    許晉育、王麗絲，依上論述，係自九十一年五至八月止，原判決認被告販毒給證
    人許晉育、王麗絲，係自九十一年四至八月止，顯有未當。(二)又原判決既認定被
    告販賣毒品，則被告究竟販賣多少次，販毒所得多少，即均應具體認定。乃原判
    決僅泛指，被告販毒次數，或二、三十次，或數次不等，而販毒金額則為七、八
    萬元，該金額究如何計算，而被告販毒所得，又各為多少，均未予具體認定說明
    ，要有不當。(三)又經本院調查結果被告係以渠等所有0000000000、0000000000電
    號，為販毒時對外聯絡工具。依毒品危害防制條例第十九條第一項規定，販毒用
    聯絡電話，即不問是否扣案，均應予宣告沒收（詳後述說明），原判決就該二個
    電話，究為何人所有，以及是否應予沒收，均未說明，判決自有疏失。至被告上
    訴意旨，猶執前詞，否認犯行，指摘原判決不當，固無理由。然原判決既有上開
    可議之處，即屬無可維持，應由本院將原判決撤銷改判。爰審酌被告二人，均年
    輕力壯，不思自食其力，竟意營利圖，而販賣戕害身心毒品，危害社會，害人害
    己，販賣次數、數量及所得利益不多，暨被告犯後，否認販賣犯行，未見悔意等
    一切情狀，各量處如主文第二項所示之刑，以資懲儆。
四、沒收部分：
  (一)按刑罰法令關於沒收之規定，兼採職權沒收主義與義務沒收主義。職權沒收，係
    指法院就屬於被告所有，供犯罪所用、預備用或因犯罪所得之物，仍得本於職權
    斟酌是否宣告沒收，例如刑法第三十八條第一項第二款、第三款、第三項前段等
    規定屬之。義務沒收，則又可分為絕對義務沒收與相對義務沒收。前者（絕對義
    務沒收）指凡法條有：「不問屬於犯人與否，沒收之」之特別規定者屬之，法院
    就此等物品是否宣告沒收，並無斟酌餘地，除已證明滅失者外，不問屬於犯人與
    否或有無查扣，均應宣告沒收，例如刑法第三十八條第一項第一款、第二項、第
    二百條、第二百零五條、第二百零九條、第二百十九條、第二百六十六條第二項
    、毒品危害防制條例第十八條第一項前段等規定屬之；後者（相對義務沒收），
    供犯罪所用，預備用或因犯罪所得，以屬於被告所有者為限，始應予以沒收，例
    如毒品危害防制條例第十九條第一項前段是（最高法院九十二年度台非字第二九
    七號、九十二年度台上字第四五○七號判決參照）
  (二)查本件被告共同販毒給許晉育、王麗絲夫妻之次數及金額，以證人許晉育於警局
    初訊供稱，交易有二十次，價格有三千元及九千元，其中於附表一編號01、02所
    示時地之毒品交易，均有九千元交易，本院以最有利被告交易金額認定，即被告
    於附表一編號01、02各有一次，係以九千元交易，餘十八次交易，則均以三千元
    計算，依此計算，被告販賣給證人許晉育夫妻部分，為一萬八千元及五萬四千元
    ，合計七萬二千元，此項金額，核與證人許晉育於偵查中供稱，其向被告購買毒
    品，金額約有七、八萬元等語相吻合（詳偵查卷一三○頁）。再加計，被告販毒
    給錢萬芳八千元，被告販毒給高崑聖九千元，被告販賣給李宗倚一千元，合計九
    萬元。上開金額，為被告共同販毒所得，爰依毒品危害防制條例第十九條第一項
    規定，併予宣告沒收，如全部或一部不能沒收時，並以其財產抵償之。
  (三)又被告係以0000000000、0000000000電號，為販毒時對外聯絡工具，已如前述。
    而電話0000000000係三人共同作為對外聯絡工具，此觀諸0000000000電話監聽紀
    錄顯示，黃美雲於九十一年八月廿二日與被告丁○○對話：黃美雲說，你們的電
    話不是0000000000？被告丁○○回答：是的（詳警卷五五頁）。又黃美雲於九十
    一年八月廿五日與甲○○對話：黃美雲說，要如何連絡到他們（指被告丁○○、
    王永德）。甲○○回答，打0000000000號電話等語（詳警卷六三頁）。由此觀之
    ，0000000000電話，顯係被告所有，用以作為販毒聯絡工具。至0000000000電話
    ，依被告丁○○於本院供稱，該電話係其所有等語（詳本院卷七一頁），而證人
    高崑聖係以女友林思妤所有0000000000電話，與被告0000000000電話聯絡，以購
    買毒品，為證人高崑聖、林思妤供明在卷，已如前述。且依0000000000電話通聯
    紀錄顯示，在九十一年九月間，二支電話，共有五次通聯紀錄，有通聯紀錄在卷
    可憑（詳偵查卷一三八、一四一至一四二頁）。由此可知，被告丁○○所有上開
    0000000000電話，確係用以作為被告對外聯絡販毒工具無訛。上開該0000000000
    、0000000000電話，既均係被告用以供作為販毒所用工具，即應依毒品危害防制
    條例第十九條第一項規定，均宣告沒收，如全部或一部無法沒收，併依同條項規
    定，追徵其價額（最高法院九十二年度台上字第一二八八號判決參照）。
據上論斷，應依刑事訴訟法第三百六十九條第一項前段、第三百六十四條、第二百九
十九條第一項前段，毒品危害防制條例第四條第一項、第十九條第一項，刑法第十一
條前段、第廿八條、第五十六條、第五十九條，判決如主文。
本案經檢察官楊治宇到庭執行職務。
中    華    民    國      九十三      年      七      月      一        日
                                  臺灣高等法院臺南分院刑事第六庭
                                      審判長法官  蔡    崇    義
                                            法官  許    進    國
                                            法官  董    武    全
右正本證明與原本無異。
如不服本判決，應於判決送達後十日內向本院提出上訴狀，其未敘述理由者並應於提
出上訴狀後十日內向本院補提理由書（應附繕本)。
                                      法院書記官  黃    全    忠
中    華    民    國      九十三      年      七      月      九      日
附錄法條：
毒品危害防制條例第四條第一項：
製造、運輸、販賣第一級毒品者，處死刑或無期徒刑；處無期徒刑者，得併科新臺幣
一千萬元以下罰金。
 附表一：
┌──┬───┬────┬─────┬─────────┬───────┐
│    │      │        │          │                  │              │
│編號│行為人│交易對象│交易時間  │  交易地點        │ 交易對象電話 │
│    │      │        │          │                  │              │
├──┼───┼────┼─────┼─────────┼───────┤
│    │甲○○│ 許晉育 │          │台南市安南區東西向│許晉育住處電話│
│ 01 │閰太仁│ 王麗絲 │91年5-8月 │快速道路旁某加油站│：00-0000000  │
│    │王永德│        │          │                  │              │
└──┴───┴────┴─────┴─────────┴───────┘
┌──┬───┬────┬─────┬─────────┬───────┐
│    │甲○○│ 許晉育 │          │東西向快速道路海寮│              │
│ 02 │閰太仁│ 王麗絲 │91年5-8月 │段某小廟旁        │同  右        │
│    │王永德│        │          │                  │              │
├──┼───┼────┼─────┼─────────┼───────┤
│    │甲○○│ 許晉育 │          │台南市○○路中崙加│              │
│ 03 │閰太仁│ 王麗絲 │91年5-8月 │油站旁            │同  右        │
│    │王永德│        │          │                  │              │
└──┴───┴────┴─────┴─────────┴───────┘
 附表二：
┌──┬───┬────┬─────┬─────────┬───────┐
│編號│行為人│交易對象│交易時間  │  交易地點        │交易對象電話  │
├──┼───┼────┼─────┼─────────┼───────┤
│ 01 │閰太仁│ 高浚譯 │91年7-9月 │台南市安南區十二佃│林思妤行動電話│
│    │王永德│ 林思妤 │          │海龍王釣蟹場      │：0000-000000 │
├──┼───┼────┼─────┼─────────┼───────┤
│ 02 │閰太仁│ 高浚譯 │91年7-9月 │台南市○○區○○街│同 右         │
│    │王永德│ 林思妤 │          │四段200巷7號      │              │
└──┴───┴────┴─────┴─────────┴───────┘
